最高法院刑事判決　　　　　　九十四年度台上字第三六六七號
　　上　訴　人　甲○○
　　選任辯護人　蔡淑媛律師
上列上訴人因違反毒品危害防制條例案件，不服台灣高等法院高
雄分院中華民國九十一年七月二十五日第二審更審判決（九十年
度上更(一)字第二０四號；起訴案號：台灣高雄地方法院檢察署八
十七年度偵字第一六三五九、一七０九七號），提起上訴，本院
判決如下：
    主    文
原判決撤銷，發回台灣高等法院高雄分院。
    理    由
本件原判決認定上訴人甲○○明知海洛因、安非他命係管制之毒
品，非經許可不得持有、販賣。竟意圖營利，基於販賣第一級毒
品海洛因及第二級毒品安非他命之概括犯意，自民國八十七年六
月間，利用０七─0000000代號二三０號、０七─000
0000代號三００號中文傳呼之呼叫器作為聯絡工具，連續在
高雄市前金區○○○路大同醫院前，以較販入價格為高如原判決
附表一所示之代價，販賣安非他命及海洛因予郭政勳。復承同一
販賣第一級毒品海洛因之概括犯意，自八十七年六月下旬迄於同
年七月間止，利用前揭０七─0000000代號二三０號呼叫
器作聯絡工具，連續在高雄市○○路與漢口街前，以較販入價格
為高之代價，以每次新台幣（下同）二、三千、五千元不等之價
格，販賣海洛因六次予蕭俊彬。嗣於八十七年七月十五日下午一
時三十分許，警方在高雄市○○區○○街三號之一，查獲郭政勳
施用毒品之犯行，乃要求郭政勳撥打上開０七─0000000
代號三００號呼叫器聯絡上訴人，佯稱欲向其購買安非他命及海
洛因，上訴人與之約定於同日下午二時許，在上揭大同醫院前交
易，經警前往該處埋伏而於同日下午二時許查獲，而未交易完成
，惟仍扣得供上訴人犯罪所用之０七─0000000代號二三
０號呼叫器一個，及其丟置在旁之安非他命一小包（驗後毛重０
．四０公克）、海洛因一包（淨重一．七六公克，包裝重０．一
八公克）。嗣於警方偵訊上訴人時，因蕭俊彬以０七─0000
000代號二三０之呼叫器呼叫上訴人，經警於同日下午六時許
，在高雄市○○區○○街三三０號查獲蕭俊彬，而獲悉上情等情
。因而撤銷第一審之科刑判決，改判依想像競合犯規定，從一重
論處上訴人連續販賣第一級毒品罪刑，固非無見。
惟查：(一)判決不載理由者當然違背法令。所謂判決不載理由，係
指依法應記載於判決理由內之事項不予記載，或記載不完備者而
言，此為刑事訴訟法第三百七十九條第十四款上段之當然解釋。
而有罪之判決書，對於被告有利之證據不採納者，應說明其理由
，復為刑事訴訟法第三百十條第二款所明定。故有罪判決書對於
被告有利之證據，如不加以採納，必須說明其不予採納之理由，
否則即難謂非判決不備理由之違法。原判決事實欄記載上訴人自
八十七年六月間起，利用０七─0000000代號三００號及
０七─0000000代號二三０號中文傳呼之呼叫器為聯絡工
具，連續販賣海洛因及安非他命予郭政勳，同年七月十五日下午
一時三十分許，郭政勳為警查獲其施用毒品後，再以０七─00
00000代號三００號呼叫器聯絡上訴人，佯稱欲向其購買安
非他命及海洛因。固於理由二(一)(三)，依憑郭政勳於警詢、偵查、
第一審之證詞，及證人蕭當興於原審之證述，認定０七─000
0000代號三００號呼叫器之停止傳呼日期應該在八十七年七
月十五日之後，而為論述說明。惟依卷附證人蕭當興提出之客戶
歷史資料子系統資料記載：０七─0000000號電話，於八
十六年二月二十日由銓明科技有限公司（下稱銓明科技）租用，
八十六年十二月十一日移至高雄市○○路二一八號一、二樓之二
，八十七年六月十七日移至高雄市○○路一０二巷二十一弄十四
號，八十七年八月十七日改由高黃柑租用，裝機地址未變更（原
審(二)卷第六六頁）。而銓明科技於八十七年六月一日，向高雄市
政府申請自該日起至八十八年五月三十一日止停止營業（同上卷
第四十頁）。且證人即銓明科技負責人林桂枝於原審證稱「八十
七年十月份把公司所有權利賣給別人，公司原來從事傳呼業務，
八十七年不知道幾月份沒做的」、「（公司轉讓之前有申請停業
）不太記得，公司是我在負責，停業之前是我先生高達成在做」
、「（你們向市政府申請停業之後就馬上停業）是的。因為之前
我們就一直搬家，那時就不想做」（同上卷第七十、七一頁）。
證人高達成亦於原審證稱「（你跟高黃柑是何關係）她是我母親
」、「（你跟銓明科技是何關係）以前我是股東，實際上是負責
人」、「（在讓渡之前銓明科技有在做傳呼業務）是的」、「（
何時停業）在八十七年左右，我在讓渡之前就改做家用電話，轉
給高黃柑，是0000000這電話」、「（停業以後是否還能
進行傳呼的工作）因為沒有人在服務，所以不能進行傳呼的工作
，因為傳呼的手續由祕書小姐接完電話後，再將傳呼內容鍵入電
腦裡面傳給客戶」、「（傳呼小姐是誰）因為流動率很大，所以
我不知道是誰，時間太久，我也查不到是誰」（同上卷第八十至
八二頁）。是依證人林桂枝、高達成上揭證詞，０七─0000
000號電話，自八十七年六月一日銓明科技停業後，即未能再
進行傳呼工作，郭政勳上揭使用該號碼與上訴人聯絡購買海洛因
及安非他命之證詞，與之即不相符。又稽之卷內資料，員警逮捕
上訴人時，僅查得上訴人攜帶之０七─0000000代號二三
０號呼叫器；且除郭政勳之指述，似無上訴人曾使用０七─00
00000代號三００號呼叫器之佐證，上訴人亦始終否認使用
該只呼叫器。原審未就證人林桂枝、高達成上揭有利上訴人之證
詞，於判決理由內說明如何不足採，自有理由不備之違法。(二)毒
品危害防制條例第十九條第一項前段規定，犯該法第四條至第九
條、第十二條、第十三條或第十四條第一項、第二項之罪者，其
供犯罪所用或因犯罪所得之財物，均沒收之。係採義務沒收主義
，惟該條文並未規定「不問屬於犯人與否，沒收之」，是供犯罪
所用之物，仍應適用刑法第三十八條第三項前段，以屬於犯人所
有者為限，始應予沒收。原判決理由雖敘述０七─000000
0代號二三０號、０七─0000000代號三００號之呼叫器
，均為上訴人犯罪所用之物，應宣告沒收。然未於判決事實欄及
理由內，記載、說明如何認定該呼叫器為上訴人所有，即逕予宣
告沒收，亦有理由不備之違法。以上或為上訴意旨所指摘，或屬
本院得依職權調查之事項，應認原判決仍有撤銷發回更審之原因
。又原判決不另諭知無罪部分，本乎審判不可分原則，應併予發
回，合予敘明。
據上論結，應依刑事訴訟法第三百九十七條、第四百零一條，判
決如主文。
中　　華　　民　　國　九十四　年　　七　　月　　八　　日
                      最高法院刑事第十一庭
                          審判長法官  洪　清　江
                                法官  石　木　欽
                                法官  李　伯　道
                                法官  韓　金　秀
                                法官  林　勤　純
      本件正本證明與原本無異
                                      書  記  官
中　　華　　民　　國　九十四　年　　七　　月　 二十 　日
                                                      Ｅ
